【裁判字號】    89,交上訴,166
【裁判日期】    890802
【裁判案由】    公共危險等
【裁判全文】
臺灣高等法院刑事判決                          八十九年度交上訴字第一六六號
    上  訴  人    臺灣桃園地方法院檢察署檢察官
    上  訴  人
    即  被  告    甲○○
右上訴人因被告公共危險等案件，不服臺灣桃園地方法院八十九年度交訴字第七六號
，中華民國八十九年八月二日第一審判決（起訴案號：臺灣桃園地方法院檢察署八十
九年度偵字第七二五七號）提起上訴，本院判決如左：
    主  文
原判決關於過失致死及定執行刑部分均撤銷。
甲○○因過失致人於死，處有期徒刑柒月。
其他上訴駁回。
前開撤銷改判部分與上訴駁回（有罪部分）所處之刑，應執行有期徒刑壹年。
    事  實
一、甲○○於民國八十九年二月十七日清晨五時四十分許，駕駛車牌號碼ＣＧ－三一
    四三號自用小客車，沿桃園縣觀音鄉○○村○鄰○○道路由金湖村往新屋鄉方向
    行駛，行經桃園縣觀音鄉○○村○鄰○○道路某雞場前，原應注意汽車行駛時，
    駕駛人應注意車前狀況，隨時採取必要之安全措施，以避免危險之發生，而依當
    時路面無缺陷、無障礙、視距良好等外界客觀情狀，並無不能注意之情事，竟疏
    未注意，撞及行走於路旁之行人陳章，致陳章受有頭部外傷及顱內出血等傷害，
    並因傷重而當場死亡。甲○○於駕駛動力交通工具肇事，致人死亡後，竟怠忽法
    秩序之誡命，猶駕車逃逸，適為駕車行經該處之葉作恩及所搭載之陳建業二人記
    下車牌號碼並報警，始循線查獲甲○○。
二、案經臺灣桃園地方法院檢察署檢察官相驗後自動檢舉偵查起訴。
    理  由
一、訊據被告甲○○，就於右揭時、地駕車因過失致人於死之事實，坦承不諱，並有
    道路交通事故調查報告表乙紙、現場及車損照片共二十五幀附卷可稽；又被害人
    陳章確因本件車禍死亡，亦經臺灣桃園地方法院檢察署檢察官督同檢驗員相驗屬
    實，制有勘驗筆錄、驗斷書及相驗屍體證明書在卷足憑。而汽車行駛時，駕駛人
    應注意車前狀況，隨時採取必要之安全措施，復為道路交通安全規則第九十四條
    第三項所明定。被告駕駛汽車，原應注意並履行上開法令所課予之客觀注意義務
    ，且依卷附道路交通事故調查報告表之記載，肇事當時之路面無缺陷、無障礙、
    視距良好，被告應有預見結果及迴避結果發生之義務，竟疏未注意而肇事，其顯
    有過失甚明。本件被害人之死亡與被告之過失行為間，具有相當因果關係，被告
    之過失致死犯行，洵堪認定。
二、被告雖矢口否認有駕駛動力交通工具，肇事逃逸之犯行，辯稱：伊已連續二日未
    休假睡眠，致精神狀態不佳，雖感覺有碰觸外物，惟因過於勞累，遂未下車處理
    ，然並無肇事逃逸之犯意，且事後獲悉撞人，即前往自首云云。經查：（一）、
    被告確有於右揭犯罪事實欄所載之時、地駕車肇事逃逸一節，迭據證人陳建業、
    葉作恩二人於警、偵訊時及葉作恩於原審審理時結證屬實；且被害人陳章係因遭
    被告駕車撞及，傷重當場死亡，亦有桃園縣警察局ＡＩ交通事故現場處理及檢討
    作為調查表乙紙在卷足憑。（二）、依卷附道路交通事故調查報告表之記載，被
    告撞及被害人陳章處距被害人陳屍處，相距達十九‧八公尺，被告既將被害人拖
    行近二十公尺，焉有不知已撞人之情？（三）、被告經已於原審審理時陳明於八
    十九年二月十七日在桃園縣觀音工業區與友人飲酒前，其所駕駛小客車之擋風玻
    璃並無破損，惟依車損照片所攝，該小客車車前擋風玻璃幾近全部破損。被告於
    駕車行進中，見前方之擋風玻璃幾近全部破損，豈會不覺有異而下車察看究竟？
    參以被告於警訊、偵查及原審審理時，分別供承行駛時「疑似撞到東西」（相卷
    第四頁）、「知道撞到東西」（相卷第二九頁反面）、「有感覺撞到東西，因太
    累，所以不下車」（原審審判筆錄）等語，益徵所辯不知情云云，無足採據。（
    四）、被告於原審審理時既陳稱：與友人在桃園縣觀音工業區共聚飲酒後，先至
    友人住處洽談代班事宜，其間經過三處紅綠燈，並於經過路口時尚知須減速慢行
    ，及於返家途中，經過一處紅綠燈，且於經過路口時減速慢行等情，足徵被告於
    肇事時之精神狀況，未達不支之界，所辯因過於勞累，遂未下車處理，並無肇事
    逃逸之犯意云云，殊無足採。（五）、本件員警依據目擊證人葉作恩及陳建業二
    人所提供之肇事車輛車牌號碼，即鎖定被告涉案，再通知被告到案說明等語，業
    據證人即桃園縣警察局大園分局新坡派出所警員李黃勝於原審調查時結證無訛。
    被告辯稱其係於犯罪未經發覺前即行自首，尤非可採。被告上開所辯各節，均無
    非卸責、避就之詞，委無可採，其肇事逃逸之犯行，亦堪認定。
三、按刑法第一百八十五條之四肇事致人死傷逃逸罪，並不以被害人為無自救能力者
    為必要，且在肇事致人死亡而逃逸之情形，無成立刑法第二百九十四條第一項遺
    棄罪之餘地。又駕駛人肇事逃逸行為，係在其過失行為發生後，為規避責任，而
    另行起意之一行為，故行為人之過失犯行與其肇事致人死傷而逃逸之行為，應屬
    併罰關係（最高法院八十八年度臺上字第七三九六號判決意旨參照）。核被告所
    為，係犯刑法第二百七十六第一項之過失致人於死罪，及同法第一百八十五條之
    四之肇事逃逸罪。被告所犯上開二罪，犯意各別，行為互殊，應予分論併罰。原
    審據以對被告論罪、科刑，固非無見；惟查，被告已與被害人家屬達成和解，賠
    償新臺幣十萬元之事實，有和解書在卷可按。原審漏予審酌，尚有未合。被告上
    訴仍執前詞，否認有肇事逃逸，雖無理由，該部分之上訴應予駁回；然原判決就
    過失致死部分既有如上之可議，即屬無可維持，該部分及定執行刑部分，均應由
    本院予以撤銷改判。爰審酌被告之品行、過失程度及犯後態度等一切情狀，就被
    告過失致死部分量處如主文第二項所示之刑，並定其應執行之刑。
四、公訴意旨另以：被告甲○○於八十九年二月十七日清晨五時許，與友人在桃園縣
    觀音工業區飲酒後，不能安全駕駛動力交通工具之狀態，猶駕駛車牌號碼ＣＧ－
    三一四三號自用小客車，因認被告另涉有刑法第一百八十五條之三之服用酒類駕
    駛罪嫌云云。非但為被告所堅詞否認，並辯稱：伊僅酌飲約半瓶玉泉清酒，並摻
    加蘋果西達，尚未酒醉等語。按犯罪事實應依證據認定之，無證據不得推定其犯
    罪事實；又不能證明被告犯罪者，應諭知無罪之判決，刑事訴訟法第一百五十四
    條及第三百零一條第一項，分別定有明文。而認定不利於被告之事實，須依積極
    證據，苟積極證據不足為不利於被告事實之認定時，即應為有利於被告之認定，
    更不必有何有利之證據（最高法院三十年上字第八一六號判例意旨參照）。經查
    ：（一）本件經證人李黃勝於原審具結稱係依目擊者之指證而循線查獲被告，於
    被告到案之際，已與肇事之時間相隔多時，且因測試器故障，復為趕赴協助檢察
    官相驗，致未對被告作酒精測試等語，尚乏積極證據證明被告有酒醉駕車。（二
    ）、證人陳建業及葉作恩二人固均證稱目睹被告開車呈蛇行狀，惟被告於原審審
    理中經已供承彼時已連續二日未入眠，則其開車不穩，究係過度勞累，抑因飲酒
    所致，原有待究明，尚未可遽予推論被告係酒醉駕車。（三）、被告於原審審理
    中既經陳明飲酒後至返家途中，尚知曉經過幾處紅綠燈，且經過路口時猶知減速
    慢行，益徵其並無因服用酒類而不能安全駕駛之情事。此外，本院復查無其他積
    極證據足認被告涉有公訴意旨所指之服用酒類駕駛犯行。原審以不能證明被告該
    部分之犯罪，而就該部分為被告無罪之諭知，揆諸前揭規定及判例意旨，並無不
    合，應予維持。檢察官上訴意旨以被告已自承有飲用半瓶加蘋果西打之玉泉清酒
    ，並知悉撞及外物，且證人亦證述被告之車速緩慢、呈蛇行，足徵被告於肇事當
    時酒意甚濃，致影響其判斷而肇事，顯已達飲用酒類不能安全駕駛之狀態。雖被
    告於原審審理時供陳見到紅綠燈並知於路口減速，惟尚無從據以推翻被告不能安
    全駕駛之狀態云云，指摘原判決之認事及用法均有違誤，為無理由，應予駁回。
據上論斷，應依刑事訴訟法第三百六十八條、第三百六十九條第一項前段、第三百六
十四條、第二百九十九條第一項前段，刑法第二百七十六條第一項、第五十一條第五
款，罰金罰鍰提高標準條例第一條前段，判決如主文。
本案經檢察官錢漢良到庭執行職務
中    華    民    國      八十九      年      十二      月     十九     日
                              臺灣高等法院刑事第六庭
          審判長法  官  陳  春  秋
                                        法  官  高  明  哲
                                        法  官  王  麗  莉
右正本證明與原本無異。
如不服本判決應於收受送達後十日內向本院提出上訴書狀，其未敘述上訴之理由者並
得於提起上訴後十日內向本院補提理由書（均須按他造當事人之人數附繕本）。
                                         書記官  胡     儀
中    華    民    國      八十九      年      十二      月     二十    日


司法院資訊處製作；財團法人民間司法改革基金會備份。
